臺灣雲林地方法院刑事判決　　　　　　　 96年度易字第256號
公　訴　人　臺灣雲林地方法院檢察署檢察官
被　　　告　甲○○
上列被告因賭博案件，經檢察官聲請以簡易判決處刑（95年度偵
字第6016號），本院斗六簡易庭認不宜以簡易判決處刑，改由通
常程序審理，本院於準備程序進行中，因被告就被訴事實為有罪
之陳述，經告知簡式審判程序意旨，並聽取公訴人及被告意見後
，本院裁定依簡式審判程序審理，判決如下：
    主  文
甲○○意圖營利，聚眾賭博，處有期徒刑伍月，如易科罰金，以
銀元佰元即新臺幣玖佰元折算壹日，扣案之六合彩簽注單伍張
、倍數對照表壹張、空白日曆紙拾貳張及計算機壹台均沒收。
    事  實
一、甲○○前因賭博案件，經本院於民國83年4 月30日以83年度
    易字第440 號判處有期徒刑4 月，於同年5 月29日確定，並
    於同年7 月5 日執行完畢（不構成累犯）；詎仍不知警惕，
    意圖營利而基於賭博之犯意，自95年1 月初某日起至同年2
    月底某日止，提供位於雲林縣古坑鄉○○村○○路164 巷2
    號公眾得出入之處所為賭博場所，聚集不特定多數人，或由
    賭客親至上開處所，或以電話作為聯絡工具而參與「六合彩
    」賭博，賭博方式係以港式「二星」、「三星」供賭客簽賭
    ，簽注金額均為每支新台幣（下同）80元，再核對香港六合
    彩每星期二、四之開獎號碼決定輸贏，凡對中號碼者，「二
    星」、「三星」分別可得5,700 元及5 萬7,000 元，未簽中
    者，所繳之賭資全歸甲○○所有。嗣於95年12月6 日下午3
    時30分許，為警持搜索票在甲○○上開住處執行搜索而當場
    查獲，並扣得甲○○所有供賭博用之六合彩簽注單5 張（聲
    請意旨誤載為4 張）、倍數對照表1 張、空白日曆紙12張及
    計算機1 台，始悉上情。
二、案經雲林縣警察局斗南分局報告臺灣雲林地方法院檢察署檢
    察官偵查起訴。
    理  由
壹、程序部分：
一、按檢察官聲請以簡易判決處刑案件，經法院認為不得或不宜
    以簡易判決處刑者，應適用通常程序審判之，刑事訴訟法第
    452 條定有明文。本案原經檢察官聲請以簡易判決處刑，惟
    被告甲○○否認犯罪，本院斗六簡易庭認被告之犯罪事實尚
    有不明之處，仍有調查必要，不應逕以簡易判決處刑，依刑
    事訴訟法第452 條規定，改依通常程序審理。
二、本案被告所犯係死刑、無期徒刑、最輕本刑為3 年以上有期
    徒刑以外之罪，其於準備程序就前揭被訴事實為有罪之陳述
    ，經告知簡式審判程序之旨，並聽取其與公訴人之意見後，
    本院認無不得或不宜改依簡式審判程序進行之情，爰依刑事
    訴訟法第273 條之1 第1 項、第28 4條之1 規定，裁定進行
    簡式審判程序。
貳、實體部分：
一、上揭事實，業據被告於本院審理時坦承不諱，核與證人A1於
    警詢中證述之情節相符，復有六合彩簽注單5 張、倍數對照
    表1 張、空白日曆紙12張及計算機1 台扣案可資佐證，足認
    被告上開自白與事實相符，應可採為認定其犯罪事實之證據
    。綜上所述，本案事證明確，被告犯行，堪以認定。
二、新舊法比較：
  (一)被告行為後，刑法於95年7 月1 日起施行（下稱新法，修正
    前則稱舊法），其中修正後刑法第2 條乃關於新舊法比較適
    用之準據法，其本身無關行為可罰性要件之變更，故新法施
    行後，如涉及比較新舊法問題，應逕依修正後刑法第2 條第
    1 項規定，為「從舊從輕」之比較（最高法院95年度第8 次
    刑事庭會議決議意旨參照）。又所謂「法律變更」與法律修
    正之概念有別；所謂法律變更應係指因法律修正而「刑罰」
    有實質之更異而言（如修正後新舊法法定本刑輕重變更或犯
    罪構成要件寬嚴不同），始有依刑法第2 條規定為準據法而
    比較適用新法或舊法之問題。如新舊法處罰之輕重仍然相同
    （例如僅形式上修正法律用語或條次移列），並無有利或不
    利之情形，即無適用上開規定為比較之餘地，自應依一般法
    律適用之原則，適用現行、有效之裁判時法論處（最高法院
    95年度台上字第5589、5669、6519號判決意旨參照）。經查
    ：
  (1)修正前刑法第33條第5 款規定：「罰金：1 元以上」，修正
    後該款規定「罰金：新台幣1000元以上」，是比較新舊法結
    果，以舊法較有利於行為人。
  (2)修正前刑法266 條第1 項、第268 條所定罰金刑提高為10倍
    （原貨幣單位為銀元，並為新臺幣之3倍 ，故折換為新臺幣
    結果提高為30倍），修正後刑法施行法增定第1 條之1 規定
    ：「中華民國94年1 月7 日刑法修正施行後，刑法分則編所
    定罰金之貨幣單位為新臺幣。刑法分則編未修正之條文定有
    罰金者，自94年1 月7 日刑法修正施行後，就其所定數額提
    高為30倍」，被告行為前後罰金本刑實際上均提高為30倍，
    並無有利或不利之情形，應適用現行、有效之裁判時法論處
    。
  (3)被告行為時刑法第41條前段規定：「犯最重本刑為5 年以下
    有期徒刑以下之刑之罪，而受6 個月以下有期徒刑或拘役之
    宣告，因身體、教育、職業、家庭之關係或其他正當事由，
    執行顯有困難者，得以（銀元）1 元以上3 元以下折算1 日
    ，易科罰金。」又依刪除前罰金罰鍰提高標準條例第2 條前
    段規定，就其原定數額提高為100 倍折算1 日，經此折算後
    ，易科罰金之折算標準應以銀元300 元即新臺幣900 元折算
    1 日。惟修正後刑法第41條第1 項前段則規定：「犯最重本
    刑為5 年以下有期徒刑以下之刑之罪，而受6 個月以下有期
    徒刑或拘役之宣告者，得以新臺幣1000元、2000元或3000元
    折算1 日，易科罰金」，經比較後，舊法之易科罰金折算標
    準較低，對被告較有利，應適用舊法。
三、論罪科刑：
  (一)被告意圖營利，提供雲林縣古坑鄉○○村○○路164 巷2 號
    為賭博場所，供不特定之聚眾簽賭，且身兼決定勝負於偶然
    變數之賭徒身分，與其他不特定之簽賭者同在公眾得出入之
    場所對賭，核其所為，係犯刑法第268 條前段之圖利供給賭
    場罪、同條後段之圖利聚眾賭博罪及刑法第266 條第1 項前
    段之賭博罪。
  (二)按利用大樂透及香港六合彩開彩號碼為對獎號碼，聚集不特
    定之人簽賭下注，於每星期固定之開彩時間對獎，以簽中與
    否論輸贏，藉此牟利，即俗稱所謂經營六合彩之賭博，此種
    犯罪形態，本質上乃具有反覆、延續之特質，亦即聚眾賭博
    之目的既在於營利，當不止對獎賭博1 次就結束，其必於每
    星期固定時間反覆對獎賭博，而對獎前讓賭客簽賭行為亦是
    被告聚眾賭博之延續，故每週重覆之簽賭、對獎，始為「意
    圖營利，聚眾賭博」之常態與典型，如有中斷應屬例外。本
    案被告自95年1 月初某日起至同年2 月底某日止，連貫、反
    覆、持續地主持多期六合彩賭博行為，依上開說明，該3 罪
    於刑法評價上，應認係集合多數犯罪行為而構成之獨立犯罪
    類型，均應僅成立1 罪。
  (三)被告係基於1 個營利之賭博犯意，實施供給賭博場所、聚眾
    賭博、本身參與賭博之各個舉動，以達成同一犯罪之行為，
    同時觸犯上開3 罪名，為想像競合犯，應從一情節較重之意
    圖營利聚眾賭博罪處斷（最高法院79年度臺非字第251 號判
    決要旨參照）。
  (四)本院審酌賭博行為係憑偶然之事實，互爭勝負，以決定財物
    之得喪，足啟僥倖之心，使人沈迷忘返，助長社會投機之風
    ，被告為謀不法利益，提供場所聚眾賭博，助長社會僥倖歪
    風，法紀觀念淡薄，且其前因賭博案件，經本院於83年4 月
    30日以83年度易字第440 號判處有期徒刑4 月，於同年5 月
    29日確定，並於同年7 月5 日執行完畢（不構成累犯），有
    臺灣高等法院被告前案紀錄表1 份在卷可證，再犯本罪，顯
    未知警惕，惟念其犯後於本院坦承犯行，尚能及時知錯，且
    經營六合彩之時間約2 個月等一切情狀，量處如主文所示之
    刑，並依修正前刑法第41條第1 項前段規定，諭知易科罰金
    之折算標準。
四、扣案之六合彩簽注單5 張、倍數對照表1 張、空白日曆紙12
    張及計算機1 台，係被告所有供犯罪所用之物，業據被告供
    承在卷，依刑法第38條第1 項第2 款規定，併予宣告沒收。
    至扣案之開獎號碼紀錄表1 張、紅包袋1 只（內含50個紅包
    袋），雖被告自承為其所有，然辯稱非經營六合彩所用，本
    院核諸該對照表上所標記者為「38號」，與香港六合彩之開
    獎號碼為49號不合，且其上之記載時間為「11/15-12/4」，
    亦與前開經本院認定被告經營六合彩之期間不符；而扣案紅
    包袋1 只未經拆封，被告辯稱為家庭喜慶節日用以封裝禮金
    之物，亦核與吾人之一般生活經驗不悖，均難認與被告經營
    六合彩有直接關聯，爰不併為沒收之諭知，附此敘明。
據上論斷，依刑事訴訟法第452 條、第273 條之1 第1 項、第29
9 條第1 項前段，刑法第2 條第1 項、第266 條第1 項前段、第
268 條、第55條、第41條第1 項前段（修正前）、第38條第1 項
第2 款，刑法施行法第1 條之1 第1 項、第2 項前段，廢止前罰
金罰鍰提高標準條例第2 條前段，判決如主文。
本案經檢察官乙○○到庭執行職務。
中　　華　　民　　國　　96　　年　　6 　　月　　19　　日
                  刑事第四庭  法　官  曾鴻文
以上正本證明與原本無異。
如不服本判決，應於判決收受後10日內，向本院提出上訴狀（須
附繕本）。
                              書記官  顏錦清
中　　華　　民　　國　　96　　年　　6 　　月　　21　　日
附錄本判決論罪科刑法條全文：
中華民國刑法第266條第1項
在公共場所或公眾得出入之場所賭博財物者，處1 千元以下罰金
。但以供人暫時娛樂之物為賭者，不在此限。（貨幣單位改為新
臺幣並提高為30倍）
中華民國刑法第268 條
意圖營利，供給賭博場所或聚眾賭博者，處3 年以下有期徒刑，
得併科3,000 元以下罰金。（貨幣單位改為新臺幣並提高為30倍
）
